臺灣板橋地方法院刑事判決　　　　　　　100年度訴字第478號
公　訴　人　臺灣板橋地方法院檢察署檢察官
被　　　告　蔡嘉旭
選任辯護人　盧國勳律師
上列被告因槍砲彈藥刀械管制條例案件，經檢察官提起公訴（10
0 年度偵字第31002 號），本院判決如下：
    主  文
蔡嘉旭未經許可，寄藏可發射子彈具有殺傷力之改造手槍，累犯
，處有期徒刑參年肆月，併科罰金新臺幣參萬元，罰金如易服勞
役，以新臺幣壹仟元折算壹日。扣案具殺傷力仿BERETTA 廠M9型
半自動手槍之改造手槍壹枝（槍枝管制編號：00000000
00號，含彈匣壹個）沒收。
    事  實
一、蔡嘉旭前於民國93年間因施用第一級、第二級毒品案件，經
    本院以93年度訴字第2038號刑事判決各處有期徒刑7 月、4
    月，應執行有期徒刑10月確定，入監執行後於95年1 月2 日
    縮刑期滿執行完畢；次於95年間因施用第二級毒品案件，經
    本院以96年度簡字第1368號刑事簡易判決判處有期徒刑6 月
    ，減刑為有期徒刑3 月確定；又於96年間因施用第二級毒品
    案件，經本院以96年度訴字第2009號刑事判決分別判處有期
    徒刑6 月及7 月，各減刑為有期徒刑3 月及3 月15日確定，
    及因施用第一級毒品案件，經臺灣高等法院以96年度上訴字
    第5356號刑事判決判處有期徒刑8 月，減刑為有期徒刑4 月
    確定；嗣上開有期徒刑3 月、3 月、3 月15日及4 月，經本
    院以97年度聲字第1880號刑事裁定應執行有期徒刑1 年確定
    ，入監執行後於98年12月28日縮刑期滿執行完畢出監。詎其
    猶不知悔改，基於未經許可寄藏具殺傷力之改造槍枝之犯意
    ，於99年11月間某日在桃園縣龜山鄉宏慶社區某處，受其成
    年男性友人羅明郎（其持有槍枝犯行，應由檢察官另行偵處
    ）之託付，收受並寄藏可擊發適用子彈、具有殺傷力之仿BE
    RETTA 廠M9型半自動手槍而換裝土造金屬槍管製成之改造手
    槍1 枝（含彈匣1 個，下稱本件手槍，槍枝管制編號：0000
    000000號）。嗣於同年月19日上午10時許，蔡嘉旭持本件手
    槍，前往新北市○○區○○路740 之4 號「丹鳳客棧」316
    號房內，向李鳳享索討債務，經李鳳享趁隙報警後，警方據
    報於同日12時30分許趕往新北市○○區○○路740 之3號 龍
    鳳郵局前，經蔡嘉旭同意後執行搜索，扣得本件手槍，並因
    查知蔡嘉旭係另案通緝之對象，進而加以逮捕，查知上情。
二、案經新北市政府警察局新莊分局移送臺灣板橋地方法院檢察
    署檢察官偵查起訴。
    理  由
壹、證據能力之認定：
一、查刑事訴訟法關於「鑑定」之規定，除選任自然人充當鑑定
    人外，另設有囑託機關鑑定制度。依同法第198 條、第208
    條之規定，不論鑑定人或鑑定機關、團體，均應由法院、審
    判長、受命法官或檢察官視具體個案之需要而為選任、囑託
    ，並依同法第206 條之規定，提出言詞或書面報告載明鑑定
    之經過及結果，於自然人擔任鑑定人時，尚應依同法第202
    條規定於鑑定前具結，始符合同法第159 條第1 項所定得作
    為證據之「法律有規定」之例外情形，至於囑託機關鑑定之
    情形，因同法第208 條第2 項未準用第202 條之規定，故實
    際為鑑定之人自無須為具結。惟於司法警察機關調查中之案
    件，為因應實務上，或因量大、或有急迫之現實需求，例行
    性當然有鑑定之必要者，例如毒品之種類與成分、尿液之毒
    品反應，或者槍彈有無殺傷力等鑑定，基於檢察一體原則，
    得由該管檢察長對於轄區內之案件，以事前概括選任鑑定人
    或囑託鑑定機關、團體之方式，俾便轄區內之司法警察官、
    司法警察對於調查中之此類案件，得即時送請先前已選任之
    鑑定人或囑託之鑑定機關、團體實施鑑定，以求時效（法務
    部92 年9月1 日法檢字第0920035083號函參照，刊載於法務
    部公報第312 期），此為本院審理相關案件職務上所知悉之
    事項。此種由檢察機關概括選任鑑定人，或概括囑託鑑定機
    關、團體，再轉知司法警察官、司法警察於調查犯罪時參考
    辦理之作為，法無明文禁止，係為因應現行刑事訴訟法增訂
    傳聞法則及其例外規定之實務運作而為。其所為之鑑定結果
    ，與檢察官選任或囑託鑑定，性質上並無差異，同具有證據
    能力。從而，本案查獲之本件手槍，經由查獲之警察單位依
    先前轄區檢察署檢察長事前概括選任鑑定機關即內政部警政
    署刑事警察局鑑定，則該鑑定機關所出具之槍彈鑑定報告書
    ，自具有證據能力而得為本案之證據。
二、本院認定事實所引用之其餘卷證資料（包含供述證據、文書
    證據等證據），並無證據證明係公務員違背法定程序所取得
    ，且被告蔡嘉旭、辯護人、檢察官於本院準備程序、審判期
    日中對於提示之卷證，就證據能力均未表示爭執，迄至言詞
    辯論終結前亦未再聲明異議，又卷內之文書證據，經核亦無
    刑事訴訟法第159 條之4 之顯有不可信之情況與不得作為證
    據之情形，本院審酌上開證據資料製作時之情況，尚無違法
    不當及證明力明顯過低之瑕疵，亦認為以之作為證據應屬適
    當，是依刑事訴訟法第159 條至第159 條之5 規定，所引用
    之如下揭所示所有證據（包含供述證據、文書證據等證據）
    ，均有證據能力。
貳、認定事實所憑之證據及得心證之理由：
    上開犯罪事實，業據被告於警詢、偵查及本院準備與審理程
    序中自白不諱，復有扣案之本件手槍可資佐證，而扣案之本
    件手槍經送請內政部警政署刑事警察局鑑驗結果，認本件手
    槍（槍枝管制編號：0000000000號）係改造手槍，由仿BERE
    TTA 廠M9型半自動手槍製造之槍枝，換裝土造金屬槍管而成
    ，擊發功能正常，可供擊發適用子彈使用，認具殺傷力乙節
    ，有內政部警政署刑事警察局出具之100 年1 月7 日刑鑑字
    第0990165988號鑑驗書乙份在卷可憑，是扣案之本件手槍為
    槍砲彈藥刀械管制條例所規定之槍砲，已堪認定。而被告自
    白與上開事證彰顯之事實相符，應足採信屬實。本案事證明
    確，被告犯行洵堪認定，應予依法論科。
參、論罪科刑：
一、查被告行為後，槍砲彈藥刀械管制條例第8 條雖經總統於10
    0 年1 月5 日總統華總一義字第09900358611 號令修正公布
    第8 條條文，而上開條文修法理由指明係對同條第1 、2 、
    4 項有關「空氣槍」部分之處罰，參酌司法院大法官會議第
    669 號解釋意旨，認有法重情輕，罪責與處罰不相對應，以
    及有違比例原則之情形，並兼顧實質正義及維護社會秩序，
    保障人民生命財產安全，故予配合修正增定第6 項即「犯第
    1 項、第2 項或第4 項有關空氣槍之罪，其情節輕微者，得
    減輕其刑」之規定，而被告所犯同條第4 項未經許可寄藏可
    發射金屬或子彈具有殺傷力之改造手槍罪，修法前後構成要
    件及法定刑度均未變更，不生新舊法比較之問題，逕依修正
    前之同條第4 項論罪。是核被告所為，係犯修正前即行為時
    槍砲彈藥刀械管制條例第8 條第4 項之未經許可寄藏可發射
    子彈具有殺傷力之改造手槍罪。又被告前有如事實欄所載刑
    事前案紀錄並已執行完畢之情，有臺灣高等法院被告前案紀
    錄表乙份附卷足參，其於5 年以內故意再犯本案最重本刑為
    有期徒刑以上之罪，為累犯，應依刑法第47條第1 項規定，
    加重其刑。
二、爰審酌被告未經許可寄藏可發射子彈具有殺傷力之本件手槍
    ，對社會治安所生危害非輕，惟念其犯後坦承犯行，態度尚
    可，但其本件為警逮捕之前，曾持本件手槍攻擊李鳳享，造
    成李鳳享後腦杓有外傷併頭皮撕裂傷1.5 公分（參偵卷第12
    至15頁李鳳享警詢筆錄，所涉傷害部分未據告訴），並參酌
    其犯罪之動機、目的、品行等一切情狀，認檢察官求為量處
    有期徒刑4 年，稍嫌過重，而量處如主文所示之刑，並依刑
    法第42條第3 項之規定，就併科罰金部分諭知易服勞役之折
    算標準，以資處罰。
三、扣案之本件手槍，為可發射子彈具有殺傷力之改造手槍，係
    屬違禁物，不問屬於犯罪行為人即被告與否，應依刑法第38
    條第1 項第1 款規定，併予宣告沒收。
四、至於被告及其辯護人聲請傳喚證人羅明郎到庭，用以證明被
    告持有之本件手槍確係證人羅明郎所寄放，而參以被告對本
    件手槍係羅明郎所寄藏之事實，自始至終供承無訛，此部分
    事證已明，經核尚無傳喚證人羅明郎到庭作證之必要；又被
    告及其辯護人主張被告所為符合槍砲彈藥刀械管制條例第18
    條第4 項之減輕或免除其刑規定部分，按槍砲彈藥刀械管制
    條例第18條第4 項減輕其刑之規定，其立法本旨在鼓勵犯上
    開條例之罪者自白，如依其自白進而查獲該槍彈、刀械之來
    源供給者及所持有之槍彈、刀械去向，或因而防止重大危害
    治安事件之發生時，既能及早破獲相關之犯罪集團，並免該
    槍彈、刀械續遭持為犯罪所用，足以消彌犯罪於未然，自有
    減輕或免除其刑，以啟自新之必要，故犯該條例之罪者，雖
    於偵查或審判中自白，若並未因而查獲該槍砲、彈藥、刀械
    之來源及去向，即與上開規定應減輕或免除其刑之要件不合
    。最高法院95年度台上字第6934號判決意旨可資參照。查被
    告固於偵審程序中均自白犯行，惟其指稱之本件手槍來源係
    羅明郎，而迄本件言詞辯論終結為止，並無因其指述而查獲
    本件手槍來源及去向之相關刑事紀錄，此有關於羅明郎之臺
    灣高等法院被告前案紀錄表乙份在卷足憑，是本件被告所為
    仍未符合上開條文「因而查獲」之要件，被告及其辯護人此
    部分主張，於法尚屬無據，自不足採；再查本件起訴檢察官
    前因被告指述本件手槍來源為羅明郎，而予自動檢舉羅明郎
    涉及違反槍砲彈藥刀械管制條例案件，此有偵卷第80至81頁
    分案簽呈1 份足證，然對照上開臺灣高等法院被告前案紀錄
    表乙份，卻未見羅明郎關於本件手槍之刑案偵辦或審理紀錄
    ，對於檢察官是否已就羅明郎涉案部分進行偵辦，尚不明確
    ，且本件移送機關於移送書載明李鳳享係屈服於被告威勢下
    ，帶同李鳳享前往龍鳳郵局領款等語，參照李鳳享於警詢關
    於被告兄弟一直問其積欠之款項何時要給，並於當場動手毆
    打，後來其就說要至樓下龍鳳郵局領錢，而於領錢並交付被
    告後害怕遭被告兄弟毆打，所以打電話報警等指述內容（參
    偵卷第14頁），客觀上被告就使李鳳享領款部分，亦可能涉
    及刑法第304 條之以強暴、脅迫使人行無義務之事之強制罪
    嫌，宜由本院依職權向臺灣板橋地方法院檢察署告發羅明郎
    及被告分別涉及上開罪嫌，由檢察官依法適切偵處，均附為
    說明。
據上論斷，應依刑事訴訟法第299 條第1 項前段，修正前槍砲彈
藥刀械管制條例第8 條第4 項，刑法第11條前段、第47條第1 項
、第42條第3 項、第38條第1 項第1 款，判決如主文。
本案經檢察官黃怡華到庭執行職務。
中    華    民    國   100    年    5     月    6     日
            刑事第二十一庭  審判長法  官  劉元斐
                                  法  官  方鴻愷
                                  法  官  李俊彥
以上正本證明與原本無異。
如不服本判決應於收受送達後10日內向本院提出上訴書狀，並應
敘述具體理由；其未敘述上訴理由者，應於上訴期間屆滿後20日
內向本院補提理由書（均須按他造當事人之人數附繕本）「切勿
逕送上級法院」
                                  書記官  林文達
中    華    民    國   100    年    5     月    9     日
附錄本案論罪科刑法條全文：
修正前槍砲彈藥刀械管制條例第8條
未經許可，製造、販賣或運輸鋼筆槍、瓦斯槍、麻醉槍、獵槍、
空氣槍或第4 條第1 項第1 款所定其他可發射金屬或子彈具有殺
傷力之各式槍砲者，處無期徒刑或5 年以上有期徒刑，併科新臺
幣1 千萬元以下罰金。
未經許可，轉讓、出租或出借前項所列槍枝者，處5 年以上有期
徒刑，併科新臺幣1 千萬元以下罰金。
意圖供自己或他人犯罪之用，而犯前二項之罪者，處無期徒刑或
7 年以上有期徒刑，併科新臺幣1 千萬元以下罰金。
未經許可，持有、寄藏或意圖販賣而陳列第1 項所列槍枝者，處
3 年以上10年以下有期徒刑，併科新臺幣7 百萬元以下罰金。
第1 項至第 3 項之未遂犯罰之。